【裁判字號】    97,上訴,263
【裁判日期】    970430
【裁判案由】    毒品危害防制條例
【裁判全文】
臺灣高等法院臺南分院刑事判決         97年度上訴字第263號
上  訴  人
即  被  告  甲○○
上列上訴人因毒品危害防制條例案件，不服臺灣嘉義地方法院九
十六年度訴字第一○○四號中華民國九十六年十二月廿一日第一
審判決（起訴案號：臺灣嘉義地方法院檢察署九十六年度毒偵字
第一六七二號），提起上訴，本院判決如下：
    主  文
上訴駁回。
    事  實
一、甲○○前因施用毒品案件，經台灣嘉義地方法院以九十一年
    度毒聲字第六○三號裁定送觀察勒戒後，因無繼續施用毒品
    傾向而於民國（下同）九十一年十月二日釋放，並經臺灣嘉
    義地方法院檢察署檢察官以九十一年度毒偵字第六六六號為
    不起訴處分確定。嗣因偽證案件，經台灣嘉義地方法院以九
    十五年訴字第四八五號判處徒刑二月確定，並於九十六年二
    月三日執行完畢。
二、詎甲○○仍不知悔改，於觀察勒戒執行完畢釋放後，五年內
    ，基於施用第一級毒品犯意，於九十六年九月廿四日上午，
    在其嘉義縣水上鄉○○村○○街八○巷七號住處，以將海洛
    因摻入香菸後吸食方式，施用第一級毒品海洛因一次。嗣於
    九十六年九月廿八日為警查獲，經得其同意採尿送驗後，檢
    驗結果呈嗎啡陽性反應，始悉上情。
三、案經嘉義市警察局第一分局報請臺灣嘉義地方法院檢察署檢
    察官偵查起訴。
    理  由
甲、證據能力部分：
    本件經被告甲○○於本院當庭表示認罪，且經檢察官同意，
    而以簡式審判程序加以審理，有本院九十七年四月十七日審
    判筆錄在卷足憑（詳上訴卷二五至二六頁），則依刑事訴訟
    法第二百七十三條之二、同法第一百五十九條第二項規定，
    不適用傳聞法則有關限制證據能力相關規定，合先敘明。
乙、實體部分：
一、訊據上訴人即被告對於上開事實，坦承不諱，此外被告於九
    十六年九月廿八日遭警查獲後，經得其同意採尿送驗結果，
    呈海洛因代謝物嗎啡陽性反應等情，有正修科技大學超微量
    研究科技中心九十六年十月三十日檢驗報告在卷可佐（詳警
    卷四六頁）。是被告自白施用毒品犯行，核與事實相符。又
    被告前因施用毒品，經原審以九十一年毒聲字第六○三號裁
    定送觀察勒戒，九十一年十月二日因無繼續施用傾向而釋放
    等情，有臺灣高等法院被告前案紀錄表在卷可憑。是被告顯
    係於觀察勒戒執行完畢釋放後，五年內，又再犯本件施用第
    一級毒品罪，自依法追訴審判。綜上所述，本件被告犯行，
    事證明確，堪以認定。
二、查海洛因為毒品危害防制條例所定第一級毒品。核被告所為
    ，係犯毒品危害防制條例第十條第一項施用第一級毒品罪；
    其施用前持有海洛因低度行為，為施用高度行為所吸收，不
    另論罪。又被告前因偽證案件，經原審判處徒刑二月確定，
    並於九十六年二月三日執行完畢，有台灣高等法院被告前案
    紀錄表在卷可稽。被告於受徒刑執行完畢後，五年內，又再
    故意犯本件有期徒刑以上之罪，為累犯，應依刑法第四十七
    條第一項規定，加重其刑。
三、原判決以被告罪證明確，因予適用毒品危害防制條例第十條
    第一項，刑法第十一條前段、第四十七條第一項規定，併審
    酌被告大專畢業智識程度，現於公司上班、與父母親同住生
    活狀況及其經觀察勒戒，猶屢次施用毒品，顯缺乏禁絕毒害
    決心，惟施用毒品係屬自戕行為及犯後坦承犯行，態度尚稱
    良好等一切情狀，對被告量處有期徒刑八月，以資懲儆。
四、本院經核，原判決認事用法，均無不當，量刑亦稱妥適。被
    告上訴意旨，以其於案發時，已經使用替代療法，檢察官未
    進行偵查，即對被告起訴，原判決未予審酌，因而指摘原判
    決不當云云。查被告甲○○於九十六年五月廿三日起，至九
    十七年三月廿六日，固均在行政院國軍退除役官兵輔導委員
    會嘉義榮民醫院進行美沙酮替代療法屬實，有該院九十七年
    三月廿六日嘉醫行字第0970002188號函在卷可憑（詳上訴卷
    二一頁）。然按毒品危害防制條例第廿一條之立法目的，在
    於鼓勵施用毒品者在犯罪未發覺前，自動藉由專責醫療機構
    之治療達到戒斷毒癮目的，而以醫療機構之治療代替由刑事
    司法程序實施之觀察勒戒及強制戒治等處遇，故該條第一項
    規定醫療機構，免將請求治療者送法院或檢察機關。又施用
    毒品者既然在犯罪未發覺前，自動向醫療機構，請求治療戒
    除毒癮，在治療階段有專業醫療人員使用合法藥物取代及減
    輕其對毒品依賴，則在接受治療後或在療程實施中，當無繼
    續施用毒品必要。因此，毒品危害防制條例第廿一條第二項
    關於「依前項規定治療中經查獲之被告，應由檢察官為不起
    訴處分」規定，顯係指被告在請求治療前施用毒品犯行，而
    在治療中被有偵查犯罪權限公務員查獲情形而言。否則，如
    施用毒品者，在犯罪遭查獲後，即自動向醫療機構請求治療
    戒除毒癮，再藉毒品危害防制條例第廿一條第二項規定為免
    責依據，顯非立法本意。查本件被告於九十六年五月廿三日
    起，自動前往醫院使用美沙冬替代療法「自動治療前」，若
    有施用毒品犯行，在治療中遭偵查機關查獲其在「自動治療
    前」，有施用毒品犯行，固可依本條規定予以不起訴處分；
    然若係在九十六年五月廿三日「自動治療後」，在治療期間
    猶有施用毒品行為遭查獲，即不可邀此寬典，否則不啻鼓勵
    被告在治療期間，繼續施用毒品，顯不合理。是被告上訴意
    旨，以其已於查獲前「自動接受美沙冬治療」，原判決未予
    審酌，顯有不當云云。依上所述，為無理由，應予駁回。
據上論斷，應依刑事訴訟法第三百六十八條，判決如主文。
本案經檢察官郭珍妮到庭執行職務。
中    華    民    國    97    年    4     月    30    日
                  刑事第六庭    審判長法  官    蔡崇義
                                      法  官    杭起鶴
                                      法  官    董武全
以上正本證明與原本無異。
如不服本判決，應於收受本判決後十日內向本院提出上訴書狀。
其未敘述上訴理由者並得於提起上訴後十日內向本院補提理由書
狀（均須按他造當事人之人數附繕本）「切勿逕送上級法院」。
                                      書記官    許美惠
中    華    民    國    97    年    4     月    30    日
附錄法條：
毒品危害防制條例第十條第一項：
施用第一級毒品者，處六月以上五年以下有期徒刑。

司法院資訊處製作；財團法人民間司法改革基金會備份。
